【裁判字號】    90,上訴,1726
【裁判日期】    900906
【裁判案由】    違反公司法等
【裁判全文】
臺灣高等法院刑事判決                            九十年度上訴字第一七二六號
    上訴人
    即被告      乙○○
右上訴人因違反公司法等案件，不服台灣板橋地方法院八十八年度訴字第一五六七號
中華民國九十年二月六日第一審判決（起訴案號台灣板橋地方法院檢察署八十七年度
偵續字第三八號）提起上訴，本院判決如左：
    主  文
原判決撤銷。
乙○○共同公司負責人，公司應收之股款，股東並未實際繳納，而以申請文件表明收
足，處有期徒刑柒月。
    事  實
一、乙○○為臺北縣三重市○○○路四四巷三七弄一號一樓之「佛濠工程股份有限公
    司」（以下簡稱佛濠公司）之董事長、李保安為該公司之董事（李保安判處有期
    徒刑五月，未上訴），吳哲榕為該公司之監察人（吳哲榕部分未到庭，原審另行
    審理），且均為該公司之發起人，分別為公司法第八條第一項及第二項所指之公
    司負責人。佛濠公司所從事之業務包括一般事業有害廢棄物清運處理業務等事宜
    ，乙○○、李保安、吳哲榕明知資本充實為公司成立經營之原則，公司應收之股
    款，股東如未實際繳納，不得於申請設立登記之文件上虛偽表明收足。於民國（
    下同）八十五年十一月間，乙○○、吳哲榕及李保安籌設佛濠公司，竟萌生共同
    之犯意聯絡，由乙○○提出本人及不知情配偶許月鳳之身分證影本、吳哲榕提出
    本人及其不知情配偶鄒金蓮之身分證影本、與李保安提出本人及其不知情配偶李
    王金枝之身分證影本，在臺北縣三重市○○路○段一○七號二樓榮冠會計師事務
    所交與不知情之會計師人員辦理，並由乙○○自行於八十五年十一月十六日前往
    臺北區中小企業銀行（現改制為臺北國際商業銀行）重新分行，以「佛濠工程股
    份有限公司籌備處乙○○」名義開立帳戶，並由不知情之金主馮念溪提供資金，
    於八十五年十一月十六日存入現金新臺幣（下同）四百萬元，由乙○○自臺北區
    中小企業銀行八德分行匯入一千萬元，同日再由乙○○本人在上開銀行新莊分行
    存入現金六百萬元，取得佛濠公司存款共二千萬元之證明，再於同日製作「佛濠
    公司章程」、「佛濠公司股東名簿」、「公司設立登記資本額查核報告書」、「
    資產負債表」、「存摺影本」等，表明公司資本額二千萬元悉數繳足，乙○○出
  資三百五十萬元、許月鳳二百五十萬元、吳哲榕三百四十萬元、鄒金蓮二百六十
    萬元、李光明二百萬元、李王金枝三百萬元、李保安三百萬元，並製作「佛濠公
    司發起人會議事錄」，推選乙○○為董事長，李保安、李光明為董事，吳哲榕為
    監察人，同日委請不知情之會計師翁淑容在「公司設立登記資額查核報告書」、
    「資產負債表」上簽證後，連同上開佛濠公司章程、佛濠公司發起人會議事錄、
    存摺影本、乙○○等股東全體身分證影本及設立登記申請書等，由不知情之會計
    師人員持向主管機關臺灣省政府建設廳辦理佛濠公司設立登記，使不知情之承辦
    公務人員核准設立，並於八十五年十一月二十八日登載於職務上掌管之登記簿冊
    完成設立登記，足以生損害於主管機關臺灣省政府建設廳管理公司登記事項之正
    確性及其他客戶與佛濠公司往來交易之安全。而上開帳戶存款二千萬元，旋於八
    十五年十一月十八日由乙○○全數提領。
二、又乙○○、李保安及吳哲榕（吳哲榕部分未到庭，原審另行審理）成立上開佛濠
    公司後，均知悉佛濠公司從事之廢棄物處理事業，因遲未申請主管機關許可，無
    法營業，其中乙○○竟與吳哲榕基於共同為自己不法所有之意圖，連續（按被告
    李保安業於八十五年十二月間退出佛濠公司，且告訴人甲○○亦指訴八十六年一
    月十日至三十日轉讓股權或借款部分，均是被告乙○○及共同被告吳哲榕出面，
    堪認被告鄭龍及共同被告吳哲榕於八十六年一月十日起至同年月三十日止詐欺告
    訴人甲○○部分，應與被告李保安無涉，此部分除外）於下列時間，以從事廢棄
    物處理業，將有龐大利益可圖為餌，誘使甲○○承接佛濠公司股權或貸予金錢，
    共達二百二十萬元（吳哲榕詐得部分為四百二十萬元）。詳情如下：
(一)八十五年十二月二日吳哲榕、李保安在吳哲榕位於臺北市內湖區○○○街一三六
    巷二九弄三九號住處，向甲○○佯稱佛濠公司經營廢土堆放業務，投資可馬上回
    收，其二人願將佛濠公司各百分之二．五股權，以各一百萬元價金，讓渡與甲○
    ○，甲○○不疑有他，當場開立付款人為第一商業銀行三重分行，面額各一百萬
    元、五十萬、五十萬之支票共三張，分別交付與吳哲榕、李保安，再由不知情之
    鄒金蓮書寫股權讓渡書，交與吳哲榕、李保安及甲○○簽名後收執，以取信於甲
    ○○（按此部分乙○○未參與，應予剔除共犯、連續關係）。
(二)八十六年一月十日，乙○○與吳哲榕謊稱佛濠公司與地主簽約，急需現金，在臺
    北縣三重市○○○路四四巷三七弄一號一樓之佛濠公司，向甲○○商借一百萬元
    ，甲○○即於佛濠公司內，交付現金四十萬元及簽發以第一商業銀行南三重分行
    為付款人，面額六十萬元之支票一紙。並由乙○○與吳哲榕共同簽發佛濠公司為
    發票人，面額一百萬元，票載發票日為八十六年二月十日之支票一紙為憑。然屆
    期提示因存款不足而退票。乙○○與吳哲榕再簽發票載發票日為八十六年三月三
    十日，面額一百萬元之支票紙與甲○○，屆期仍遭退票。
(三)八十六年一月十七日，乙○○與吳哲榕以佛濠公司急須現款購買怪手等設備為由
    ，由乙○○願以一百萬元轉讓佛濠公司百分之二．五股權與甲○○，甲○○不疑
    有他，遂於佛濠公司內給付乙○○一百萬元現金，乙○○並簽署股權讓渡同意書
    交與甲○○收執，以取信於甲○○。
(四)八十六年一月三十日前數日，乙○○與吳哲榕以佛濠公司需現金短期周轉為由，
    電商甲○○出借一百五十萬元，言明二個月後還款，使甲○○陷於錯誤，於八十
    六年一月三十日，攜二十萬元現金至佛濠公司交與乙○○。乙○○、吳哲榕則共
    同簽發面額二十萬元支票與甲○○收執，惟屆期仍遭退票。
三、嗣甲○○查知乙○○、吳哲榕及李保安未依約辦理股權移轉登記，且開立之支票
    均遭退票，而佛濠公司亦無使用統一發票營業之情形，始知受騙而提出告訴。並
    循線查知佛濠公司股金未繳足之犯行。
四、案經甲○○訴請臺灣板橋地方法院檢察署檢察官偵查後為不起訴處分，經甲○○
    聲請再議，由臺灣高等法院檢察署發回臺灣板橋地方法院檢察署檢察官再偵查起
    訴。
    理  由
一、訊據上訴人即被告乙○○固坦承其為佛濠公司董事長，曾以佛濠公司籌備處乙○
    ○名義開立帳戶，並由渠與吳哲榕、李保安等人委請會計人員辦理公司登記事項
    ，並轉讓佛濠公司股權與告訴人甲○○等情不諱，惟矢口否認有何上揭違反公司
    法、使公務員登載不實及詐欺犯行，乙○○辯稱：辦理公司登記資本額二千萬元
    現金是渠向馮念溪借貸而來，吳哲榕出資部分占百分之三十，其餘大部分現金由
    渠支出，佛濠公司資金達二千萬元；八十六年一月十日向告訴人甲○○借款一百
    萬元後，八十六年一月十七日書立之股權讓渡書，及同月三十日開立之二十萬元
    支票，都是延上開一百萬元借款之支票，因此告訴人甲○○要求一方面以借款名
    義開立支票，另一方面要求渠轉讓佛濠公司股權，事實上都是同一筆債務。至於
    八十五年十二月二日共同被告吳哲榕及被告李保安轉讓股權之事，渠並不清楚，
    因佛濠公司申請傾倒廢土未獲地方政府許可，所以現金積壓在地主手上，致周轉
    不靈云云。另共同被告李保安雖坦承：擔任佛濠公司之董事，且以一百萬元出讓
    佛濠公司百分之二．五股權，惟其矢口否認有何違反公司法、使公務員登載不實
    或詐欺告訴人甲○○之犯行，辯稱：渠早在八十五年十一月、十二月間即退股，
    不知佛濠公司經營狀況；渠在八十五年間係出讓佛濠公司股權與李光明，而非出
    售與告訴人甲○○云云。經查：
(一)違反公司法及使公務員登載不實部分：
１、佛濠公司董事長即被告乙○○於八十五年十一月十六日，至臺北區中小企業銀行
    重新分行，以佛濠公司籌備處乙○○名義，開立帳號000000000000
    00號帳戶，於八十五年十一月十六日開戶後先後存入四百萬元、一千萬元及六
    百萬元，隨即於同年月十八日由被告乙○○提領而匯款至聯邦銀行南京東路分行
    給與勗發投資有限公司籌備處馮念溪，此有臺北國際商業銀行重新分行八十九年
    六月三十日（八九）北商銀重新字第九一一號函及所附之存支往來紀錄（原審卷
    第三一一、三一二頁）、八十九年七月二十一日北商銀行重新字第九八八號函文
    及往來紀錄、存款憑條、取款憑條、轉帳傳票、匯款申請書影本在卷可稽（原審
    卷第三一六至三四一頁）。被告乙○○、李保安及共同被告吳哲榕並於同年十一
    月十六日製作之佛濠公司章程中，表明公司資本額悉數繳足（原審卷第二十九、
    四十二頁），並提出渠等本人及不知情配偶之身分證影本，交與不知情之會計人
    員，委請不知情之會計師翁淑容在佛濠公司設立登記資本額查核報告、資產負債
    表上簽證後，連同上開佛濠公司章程、佛濠公司發起人會議事錄、存摺影本及全
    體股東身分證影本等資料，由不知情之會計人員，持向主管機關臺灣省政府建設
    廳辦理佛濠公司設立登記，並由承辦公務員於八十五年十一月二十八日登載於職
    務上掌管之登記簿冊完成登記，此據被告乙○○供承在卷（詳參原審八十九年六
    月二十日訊問筆錄，原審卷第二九八頁），並有經濟部中部辦公室八十八年十月
    二十八日經八八中辦三字第一四三○○○號函及其所附之佛濠公司登記案卷影本
    可考（原審卷第二十六至六十六頁）。堪認被告乙○○上開不利於己及共同被告
    李保安、共同被告吳哲榕之自白為真實可採。由上顯見佛濠公司辦理公司登記時
    經會計師翁淑容簽證之公司資金（原審卷第七十頁），非源自股東出資，而係向
    金主借貸而來，即公司應收之股款，股東並未實際繳納，只以申請文件表明收足
    ，且公司資金於完成簽證後，即提領一空，被告等違反公司法犯行已甚明確。
２、又查，對於各股東之出資，證人鄒金蓮、許月鳳及李王金枝均到庭證言：因股東
    人數不足，乃由其等配偶吳哲榕、乙○○及李保安出錢列名股東，但實際出資額
    伊等亦不知情等語（詳參原審八十八年十二月二日訊問筆錄，原審卷第一二三、
    一二四頁）。而被告乙○○對其出資額，於檢察官初訊時供稱：渠出資四百多萬
    元云云（詳參臺灣板橋地方法院檢察署八十六年度偵字第一九五七一號卷第三十
    八頁背面八十六年十月九日訊問筆錄）；嗣改稱：渠陸續出資二百多萬元，為配
    合公司法規定，因此登記為三百五十萬元云云（詳參臺灣板橋地方法院檢察署八
    十七年度偵續字第三八號第三十九頁背面八十七年二月十七日訊問筆錄）；復翻
    稱：渠與妻許月鳳出資六百五十萬元左右，吳哲榕沒有出資，三百四十萬元是乾
    股云云（參同前偵續卷第五十三頁背面八十七年七月十七日訊問筆錄）；末於原
    審審理時改稱：吳哲榕部分出資部分，經折算後約占佛濠公司百分之三十，其餘
    大部現金由渠補足云云（詳參原審九十年一月十六日審判筆錄，原審卷第三八三
    頁）；而共同被告李保安於檢察官初訊時供承：渠投資十萬元，另簽發面額一百
    二十萬元支票，後來吳哲榕不願渠加入，故渠於八十五年十二月間退股離開佛濠
    公司（詳參臺灣板橋地方法院檢察署八十六年度偵字第一九五七一號卷第三十八
    頁背面至第三十九頁八十六年十月九日訊問筆錄、第六十八頁背面八十六年十一
    月七日訊問筆錄）；共同被告李保安於原審調查時並稱：渠實際共出資十幾萬元
    ，是在公司成立前的投資，交給乙○○云云（詳參原審八十八年十一月十六日訊
    問筆錄，原審卷第九十九頁）；嗣其另稱：渠另提出價值約三十萬元、車號ＨＰ
    －九一七三號之車輛一部供佛濠公司使用（詳參原審八十九年五月三十日訊問筆
    錄，原審卷第二八四頁）；而共同被告吳哲榕則於檢察官訊問時供承：渠出資約
    一千多萬元（詳參臺灣板橋地方法院檢察署八十六年度偵字第一九五七一號卷第
    五十二頁背面八十六年十月二十一日訊問筆錄）；嗣改稱：渠有出錢三百四十萬
    元，佛濠公司資本額為二千萬元，但只募到一千零三十萬元云云（詳參同前偵續
    卷第五十七頁八十七年七月二十八日訊問筆錄）；又翻稱：渠自七十八年開始經
    營廢土業，渠依比例出四百萬元云云（詳參同前偵續卷第九十三頁背面八十八年
    四月十九日訊問筆錄）；復於原審調查改稱：渠前後共投資現金二千多萬元左右
    （詳參原審八十八年十二月二日訊問筆錄，原審卷第一二五頁）。綜而觀之，被
    告乙○○、及共同李保安、被告吳哲榕對於股東實際出資額為若干，均無法為明
    確陳，甚至前後所供不一，顯有瑕疵情形而不可採，其等有違反公司法犯行益明
    。
３、被告乙○○與共同被告吳哲榕雖提出與地主簽署之合作契約書，惟除與證人王溪
    河及廖本源簽約部分係由被告乙○○代表佛濠公司為之外，其餘均屬被告乙○○
    或共同被告吳哲榕以個人名義與地主簽約，此觀諸被告乙○○及共同被告吳哲榕
    所提出之協議書、合約書、合作契約書、合作經營開發協議書、不動產買賣契約
    書、授權書、同意書等影本可佐（偵續卷第一三八至一四七頁；原審卷第一七○
    至一八○頁、第二一七、二一八頁）。縱有證人陳勝智於檢察官訊問時到庭證言
    ：曾收受共同被告吳哲榕提出之二百十萬元，吳哲榕並交付地主林振忠三十萬元
    等語（詳參同前偵字卷第七十七頁背面八十六年十一月二十七日訊問筆錄）；然
    其嗣於檢察官訊問時改稱：渠未收到二百十萬元（詳參同前偵續卷第九十三頁背
    面八十八年四月十九日訊問筆錄）；證人廖義政於檢察官訊問時證言：其弟曾收
    到被告乙○○給付之二百萬元，伊則拿到吳哲榕一百萬元等語（詳參同前偵續卷
    第九十四頁八十八年四月十九日訊問筆錄、第一百三十四頁八十八年五月十二日
    訊問筆錄）；證人王溪河證言：伊拿到一百零八萬元（均詳參同前偵續卷第九十
    四頁八十八年四月十九日訊問筆錄）；證人葉銘浪則到庭證言：伊收到吳哲榕給
    付之五十萬元（詳參原審八十九年一月二十日訊問筆錄，原審卷第一六四頁）；
    證人黃明地證稱：吳哲榕開立之支票，只有一張面額五十萬元支票兌現，另有補
    票之十萬元，共計達六十萬元等語（詳參原審八十九年一月二十日訊問筆錄，原
    審卷第一六五頁）；證人黃明章則證稱：伊收到支票五紙共計四十九萬元（詳參
    原審八十九年二月十日訊問筆錄，原審卷第二一四、二一八頁），惟上開證人除
    王溪河及廖本源係受領佛濠公司給付之價款外，證人陳勝智等收取之金錢，並未
    於佛濠公司登記時依法折算為公司資本，此觀諸上開設立登記資料即明，未可執
    此遽論為被告乙○○或共同被告吳哲榕對佛濠公司之出資。
    綜上所述，被告乙○○、李保安及共同被告吳哲榕均屬公司負責人，明知佛濠公
    司並未向股東收取實際應繳納之股東，卻以申請文件表明收足，並使主管機關承
    辦公務人員為不實公司設立登記之事實甚明，被告乙○○、及共同被告李保安所
    辯，均屬諉卸之詞，不足採信。被告等違反公司法及使公務員登載不實之事證明
    確，犯行洵堪認定。
(二)詐欺部分：
１、前開詐欺告訴人甲○○部分，迭據告訴人甲○○於偵審中指訴歷歷（偵卷第一至
    三頁、第三十八頁背面、第五十三、七十八頁，偵續卷第四至六、四十、四十二
    、四十三、一○一至一○四、一○七至一○九頁、第一七○頁背面；原審卷第一
    ○二、二六○、二六一頁），並有共同被告李保安、共同被告吳哲榕於八十五年
    十二月二日出讓佛濠公司各百分之二．五股權之股權讓渡書影本一件、被告乙○
    ○於八十六年一月十七日出售佛濠公司百分之二．五股權與告訴人甲○○之股權
    讓渡書影本一件，及告訴人甲○○開立面額五十萬元、五十萬元、一百萬元、六
    十萬元之支票影本各一紙，及被告乙○○簽發佛濠公司為發票人，面額一百萬元
    及二十萬元之支票影本及退票理由單影本各一件在卷可稽（偵卷第八至十五頁）
    ，且支票提領人有共同被告吳哲榕之妻鄒金蓮及被告乙○○，足見被告乙○○、
    共同被告吳哲榕辯稱：上開轉讓股權及借款均是同一筆債務多項擔保云云，應非
    可採。
２、又查，被告乙○○與共同被告吳哲榕雖以與地主訂約經營廢土，未詐欺告訴人甲
    ○○為詞置辯。然依據被告乙○○及共同被告吳哲榕提出之合約書（偵卷五九、
    六一頁），查知被告乙○○或共同被告吳哲榕簽約傾倒廢土之土地，係位於臺北
    縣及桃園縣境內，而佛濠公司並未曾依法向臺北縣政府或桃園縣政府提出傾倒廢
    土之申請，此有臺北縣政府八十九年三月二日八九北府工施字第○七三○六六號
    函（原審卷第一九○頁），及桃園縣政府八十九年二月十日八九府工建字第一七
    四三二號函文（原審卷第一九二頁）各一件在卷可佐。再佛濠公司雖於八十五年
    十二月二十七日領用統一發票購買證，並於八十六年一月至六月有購買統一發票
    ，但八十六年一月至九月營業稅申報無營業額，此亦有臺北縣稅捐處三重分處八
    十九年二月八日八九北稅重一字第二九九七號函（原審卷第一九五頁），及統一
    發票申請書、及營業稅申報書影本附卷足憑（原審卷第一九六到二○一頁）。況
    觀諸前開佛濠公司設立登記資料全卷影本，並無股東變動之登記（原審卷第五十
    九、六十、六十四、六十五頁）；且佛濠公司於八十六年八月二十六日申請解散
    登記，此有上開經濟部中部辦公室函及佛濠公司登記資料全卷可參（原審卷第六
    十一至六十三頁），堪認告訴人甲○○指訴遭被乙○○、及共同李保安、吳哲榕
    詐騙一節非虛。
３、再查，共同被告李保安雖於八十五年十二月間退出佛濠公司，此據被告乙○○供
    明在卷（原審卷第三八三、三八四頁），惟其辯稱佛濠公司股權係出讓與第三人
    李光明云云（原審卷第九十九頁），與告訴人提出前揭股權讓渡書係讓渡予甲○
    ○之記載不符（偵卷第十一頁）；且被告李保安實際出資未達一百萬元，已如前
    述，竟以一百萬元高價出售佛濠公司百分之二．五股權，足見所辯不足採信。
４、綜上所述，被告乙○○所辯未詐欺告訴人甲○○部分，應屬諉卸之詞，無足可採
    。事證明確，被告犯行洵堪認定。
二、再按行為後法律有變更者，適用裁判時之法律，但裁判前之法律有利於行為人者
    ，適用最有利於行為人之法律，刑法第二條第一項定有明文。查被告等行為後公
    司法第九條第三項，業於八十六年六月二十五日公布修正為「公司應收之股款，
    股東並未實際繳納，而以申請文件表明收足，或股東雖已繳納而於登記後將股款
    發還股東，或任由股東收回者，公司負責人各處五年以下有期徒刑、拘役或科或
    併科新臺幣六萬元以下罰金」，即將原法定刑罰金刑部分「或科或併科二萬元以
    下罰金」部分修正為「或科或併科新臺幣六萬元以下罰金」，比較新舊法結果，
    罰金刑部分之修正僅將銀圓改為新臺幣，對被告等並無不利，自應適用修正後之
    規定，合先敘明。
三、被告乙○○與共同被告李保安、吳哲榕明知佛濠公司並未向股東收取實際應繳納
    之股款，卻以申請文件表明收足，於八十五年十一月二十八日向主管機關辦理公
    司設立登記，並由乙○○擔任董事長，此部分，核被告乙○○所為，係犯公司法
    第九條第三項之罪。又被告乙○○、李保安與共同被告吳哲榕以不實之存款證明
    、設立登記資本額查核報告書、資產負債表、公司章程、佛濠公司發起人會議事
    錄、公司設立登記申請書等，向主管機關臺灣省政府建設廳辦理佛濠公司設立登
    記，使承辦公務人員陷於錯誤登載於職務上掌管之登記簿冊完成變更登記，足生
    損害於主管機關管理公司登記事項之正確性及其他客戶與佛濠公司往來交易之安
    全，此部分，核被告乙○○所為，另犯刑法第二百十四條使公務員登載不實罪。
    再被告乙○○分別與共同被告吳哲榕向告訴人甲○○詐借金錢或轉讓股權，此部
    分，核被告乙○○所為，係犯刑法第三百三十九條第一項之詐欺取財罪。被告乙
    ○○與共同被告李保安、吳哲榕之間有就上開違反公司法、使公務員登載不實之
    犯行之間，有犯意聯絡與行為分擔，應論以共同正犯。而被告乙○○與共同被告
    吳哲榕之間，就上開詐欺告訴人甲○○之部分，分別具有犯意聯絡及行為分擔，
    亦應以共同正犯論。而被告乙○○所為上開多次詐欺犯行，時間緊接，所犯係構
    成要件相同之罪名，應論以連續犯之裁判上一罪，並加重其刑。被告乙○○因其
    自始以未籌足股款之佛濠公司為餌，以詐欺甲○○，其所犯上開三罪有方法結果
    之牽連犯關係，應從一重之公司法第九條第三項規定處斷。公訴人雖未就被告乙
    ○○所犯之使公務員登載不實犯行起訴，惟此與前開已起訴部分，有牽連犯之裁
    判上一罪關係，故法院自應併予審理。
四、原審據以論罪科刑，原非無據。惟查：（一）八十五年十二月二日吳哲榕、李保
    安在吳哲榕位於臺北市內湖區○○○街一三六巷二九弄三九號住處，向甲○○詐
    得付款人為第一商業銀行三重分行，面額各一百萬元、五十萬、五十萬之支票共
    三張部分，被告乙○○並未參與，故不得認定伊與吳哲榕、李保安就此部分犯行
    有犯意聯絡及行為分擔，亦不得將此部份事實認定為被告乙○○連續詐欺犯行之
    一。原判決雖於理由欄中敘明：被告李保安與共同被告吳哲榕、被告乙○○與共
    同被告吳哲榕之間，就上開詐欺告訴人甲○○之部分，分別具有犯意聯絡及行為
    分擔，應各論以共同正犯云云，惟事實欄二卻載為乙○○、李保安及吳哲榕三人
    基於共同為自己不法所有之意圖，連續詐欺甲○○承接佛濠公司股權或貸予金錢
    ，共達四百二十萬元云云，並未敘明被告乙○○實未參與八十五年十二月二日之
    犯行，致犯罪事實與理由發生齲齬，且其詐欺金額多計二百萬元，自有未合。（
    二）原判決理由欄四敘明：「被告李保安業於八十五年十二月間退出佛濠公司，
    且告訴人甲○○亦指訴八十六年一月十日至三十日轉讓股權或借款部分，均是被
    告乙○○及共同被告吳哲榕出面，堪認被告鄭龍及共同被告吳哲榕於八十六年一
    月十日起至同年月三十日止詐欺告訴人甲○○部分，應與被告李保安無涉」等語
    ，惟事實欄二卻認定李保安與乙○○、吳哲榕基於共同為自己不法所有之意圖而
    連續詐欺甲○○，並未敘明乙○○及吳哲榕於八十六年一月十日起至同年月三十
    日止，詐欺告訴人甲○○部分與李保安無涉，亦有犯罪事實與理由矛盾之瑕疵。
    （三）按刑法第五十五條所謂之牽連犯，必須二個以上之行為有方法與結果之關
    係者，始足構成，亦即必須以犯一罪之方法行為犯他罪，或以犯一罪之結果行為
    犯他罪，方有牽連關係之可言（最高法院七十三年度台上字第五四四六號判例參
    照）。故二個以上之行為究有何種方法與結果之牽連關係，必須於理由欄中敘明
    ，其理由之構成始臻完備。本件實係被告乙○○利用未籌足股款之佛濠公司為餌
    ，以詐欺甲○○，使其所犯公司法第九條第三項、刑法第二百十四條與刑法第三
    百三十九條第一項三罪間形成方法結果之牽連犯關係。原判決未予敘明，亦難謂
    其判決理由已臻完備。是被告上訴否認犯罪固無理由，惟原判決既有上開可議之
    處，仍應由本院予以撤銷改判。爰審酌被告乙○○犯罪之動機、目的、手段、智
    識程度、未賠償告訴人甲○○、及犯罪後之態度等一切情狀，量處如主文第二項
  所示之刑，以示懲儆。
據上論斷，應依刑事訴訟法第三百六十九條第一項前段、第三百六十四條、第二百九
十九條第一項前段，公司法第九條第三項，刑法第二條第一項前段、第十一條前段、
第二十八條、第五十六條、第二百十四條、第三百三十九條第一項、第五十五條、第
四十一條第一項、罰金罰鍰提高標準條例第一條前段，判決如主文。
本案經檢察官楊楚猛到庭執行職務。
中      華      民      國    九十    年      九      月      六      日
                              臺灣高等法院刑事第九庭
                                    審判長法  官  李  文  成
                                          法  官  周  盈  文
                                          法  官  官  有  明
右正本證明與原本無異。
如不服本判決應於收受送達後十日內向本院提出上訴書狀，其未敘述上訴之理由者並
得於提起上訴後十日內向本院補提理由書（均須按他造當事人之人數附繕本）。
                                          書記官  林  蓓  瑜
中    華    民    國    九十      年      九        月       七         日
附錄本案論罪科刑法條：
公司法第九條
公司設立登記後，如發現其設立登記或其他登記事項，有違法情事時，公司負責人各
處一年以下有期徒刑、拘役或科或併科新臺幣六萬元以下罰金。
公司負責人對於前項登記事項，為虛偽之記載者，依刑法或特別刑法有關規定處罰。
公司應收之股款，股東並未實際繳納，而以申請文件表明收足，或股東雖已繳納，而
於登記後將股款發還股東，或任由股東收回者，公司負責人各處五年以下有期徒刑、
拘役或科或併科新臺幣六萬元以下罰金。
前三項裁判確定後，由法院檢察處通知中央主管機關撤銷其登記。
中華民國刑法第二百一十四條 (使公務員登載不實罪)
明知為不實之事項，而使公務員登載於職務上所掌之公文書，足以生損害於公眾或他
人者，處三年以下有期徒刑、拘役或五百元以下罰金。
中華民國刑法第三百三十九條 (普通詐欺罪)
意圖為自己或第三人不法之所有，以詐術使人將本人或第三人之物交付者，處五年以
下有期徒刑、拘役或科或併科一千元以下罰金。
以前項方法得財產上不法之利益或使第三人得之者，亦同。
前二項之未遂犯罰之。


司法院資訊處製作；財團法人民間司法改革基金會備份。
